【裁判字號】    98,審易,364
【裁判日期】    980424
【裁判案由】    毒品危害防制條例
【裁判全文】
臺灣士林地方法院刑事判決             98年度審易字第364號
公  訴  人  臺灣士林地方法院檢察署檢察官
被      告  甲○○
上列被告因違反毒品危害防制條例案件，經檢察官提起公訴（九
十八年度毒偵字第一八四號），被告為有罪之陳述，本院裁定改
行簡式審判程序，並判決如下：
    主  文
甲○○施用第二級毒品，累犯，處有期徒刑捌月。
    事  實
一、甲○○前因施用毒品案件，先後經裁定送觀察、勒戒後，均
    認無繼續施用毒品之傾向，分別於民國八十八年十一月一日
    及九十一年十二月二十六日釋放出所，並由臺灣士林地方法
    院檢察署檢察官以八十八年度毒偵字第二二二號及九十一年
    度毒偵緝字第一九四號不起訴處分確定；復因施用毒品案件
    ，經本院以九十五年度湖簡字第一四七號判決處有期徒刑五
    月確定，另因竊盜案件，經本院以九十六年度士簡字第七六
    號判決處有期徒刑三月確定，再因施用毒品案件，經本院以
    九十六年度易字第一二四七號判決處有期徒刑七月確定，前
    三案接續執行，於九十七年四月十八日縮刑期滿執行完畢。
    詎甲○○仍不知悛悔，於前案觀察、勒戒執行完畢釋放後五
    年內再犯施用毒品罪，經法院判處罪刑確定後，復基於施用
    第二級毒品甲基安非他命之犯意，於九十七年十月二十二日
    為警採尿往前回溯九十六小時內之某時，在臺北縣淡水鎮友
    人住處，施用甲基安非他命一次，嗣因其為列管之毒品調驗
    人口，於九十七年十月二十二日下午二時五十一分許，經警
    採尿送驗後而查悉上情。
二、案經臺北縣政府警察局淡水分局報請臺灣士林地方法院檢察
    署檢察官偵查起訴。
    理  由
一、前揭犯罪事實，業據被告甲○○於本院審理時供認不諱，又
    又被告因係毒品列管人口，經警通知採集其尿液送檢驗結果
    ，呈安非他命及甲基安非他命陽性反應，有臺灣檢驗科技股
    份有限公司九十七年十一月七日報告編號CH/2008/A0598 號
    濫用藥物檢驗報告一紙在卷可稽，足徵被告自白與事實相符
    。本件事證明確，被告犯行堪以認定。
二、按毒品危害防制條例係於九十二年七月九日修正公布，自九
    十三年一月九日起施行。修正後已刪除二犯及三犯之規定，
    一改修法前繁雜之處遇程序，僅將施用毒品者簡化區分為初
    犯、再犯，並認施用毒品者係屬病患性犯人，以觀察、勒戒
    戒除其身癮，並以強制戒治去除其心癮。經觀察、勒戒或強
    制戒治執行完畢釋放後，若係五年後再犯該條例第十條施用
    毒品罪者，與同條例第二十條第一項、第二項關於「初犯」
    之處理方式相同，檢察官應先聲請法院裁定令被告入勒戒處
    所觀察、勒戒，並視有無繼續施用毒品傾向，決定應予釋放
    、為不起訴之處分，或應聲請法院裁定令入勒戒處所強制戒
    治；若係五年內「再犯」同條例第十條施用毒品罪者，依同
    條例第二十三條第二項規定，檢察官則應依法起訴。觀諸該
    條例第二十條第三項之修正理由：「觀察、勒戒或強制戒治
    五年後再犯者，顯見前所實施之觀察、勒戒或強制戒治已足
    以遮斷其施用毒品之癮，為期自新及協助其戒除毒癮，對此
    五年後再犯者，爰明定仍適用初犯之規定，先經觀察、勒戒
    、強制戒治之程序。」及同條例第二十三條第二項之修正理
    由：「為配合簡化施用毒品犯之刑事處遇程序，並鑑於經觀
    察、勒戒或強制戒治執行完畢釋放後五年內再犯者，其再犯
    率甚高，原據以實施之觀察、勒戒及強制戒治既已無法收其
    實效，自應施以刑事處遇。」顯然如施用毒品者係前經觀察
    、勒戒或強制戒治等治療程序執行完畢五年後，始再施用毒
    品之「初犯」，因前所執行之觀察、勒戒或強制戒治已足收
    戒除毒癮之效，自應重新執行觀察、勒戒或強制戒治等治療
    程序，並於治療程序執行完畢後，由檢察官為不起訴處分，
    毋庸對之追訴處罰；反之，在「再犯」之情形，因其先前所
    為治療程序顯未能收戒斷毒癮之效，且考量施用毒品者之再
    犯率偏高，乃簡化其刑事處遇程序，而逕予追訴處罰，不再
    施以治療程序。參酌上開立法理由，修正毒品危害防制條例
    就施用毒品者，祇於「初犯」及「五年後再犯」二種情形，
    有其追訴條件之限制，及須於初犯經觀察、勒戒或強制戒治
    釋放後，五年內均無施用毒品之行為，始能認其前所實施之
    觀察、勒戒或強制戒治已足遮斷毒癮，而得於五年後再犯時
    ，再予適用初犯之規定，重行觀察、勒戒等程序。倘五年內
    已經再犯，被依法追訴處罰，縱其第三次（或第三次以上）
    施用毒品之時間在初犯釋放五年以後，即與「五年後再犯」
    之情形有別，且因已於「五年內再犯」，顯見其再犯率甚高
    ，原實施觀察、勒戒或強制戒治，已無法收其實效，而無五
    年戒斷期之存在，自無再經觀察、勒戒及強制戒治之必要，
    應由檢察官逕行起訴，始符新法修正之本旨（最高法院九十
    五年度台非字第五十九號判決參照）。查被告前因施用毒品
    案件，先後經裁定送觀察、勒戒後，均認無繼續施用毒品之
    傾向，分別於八十八年十一月一日及九十一年十二月二十六
    日釋放出所，並由臺灣士林地方法院檢察署檢察官以八十八
    年度毒偵字第二二二號及九十一年度毒偵緝字第一九四號不
    起訴處分確定。又因施用毒品案件，經本院以九十五年度湖
    簡字第一四七號判決處有期徒刑五月確定。再因施用毒品案
    件，經本院以九十六年度易字第一二四七號判決處有期徒刑
    七月確定，有刑案資料查註紀錄表、施用毒品案件紀錄表及
    矯正簡表各一份在卷可稽，被告曾因施用毒品，經觀察、勒
    戒執行完畢釋放後，五年內再犯施用毒品罪，並經法院判處
    罪刑確定，被告係四犯施用毒品罪，雖在前案觀察、勒戒執
    行完畢釋放五年後，但參照上述判決意旨，仍應予追訴處罰
    。按甲基安非他命為毒品危害防制條例第二條第二項第二款
    所稱之第二級毒品。核被告施用甲基安非他命之行為，係犯
    毒品危害防制條例第十條第二項之施用第二級毒品罪。被告
    持有甲基安非他命進而施用，其持有甲基安非他命之低度行
    為應為施用甲基安非他命之高度行為所吸收，不另論罪。又
    被告有事實欄所述犯罪科刑執行情形，有臺灣高等法院被告
    前案紀錄表附卷可參，其於有期徒刑執行完畢後，五年內故
    意再犯有期徒刑以上之本罪，應依刑法第四十七條第一項之
    規定論以累犯，並加重其刑。爰審酌被告有多次施用毒品之
    前科，素行不佳，惟考量其僅施用甲基安非他命一次及犯罪
    戕害自己身心健康，與犯罪後供認犯行之態度等一切情狀，
    量處如主文所示之刑。
據上論斷，應依刑事訴訟法第二百九十九條第一項前段、第二百
七十三條之一第一項，毒品危害防制條例第十條第二項，刑法第
十一條前段、第四十七條第一項，判決如主文。
本案經檢察官王巧玲到庭執行職務。
中    華    民    國    98    年    4     月     24   日
                  刑事第一庭法  官  周明鴻
以上正本證明與原本無異。
如不服本判決應於收受判決後10日內向本院提出上訴書狀，並應
敘述具體理由；其未敘述上訴理由者，應於上訴期間屆滿後20日
內向本院補提理由書（均須按他造當事人之人數附繕本）「切勿
逕送上級法院」。
                            書記官  丁梅芬
中    華    民    國    98    年    4     月     24   日
附錄論罪科刑法條：
毒品危害防制條例第十條第二項
施用第二級毒品者，處 3 年以下有期徒刑。


司法院資訊處製作；財團法人民間司法改革基金會備份。
